【裁判字號】    90,訴,345
【裁判日期】    901031
【裁判案由】    違反毒品危害防制條例
【裁判全文】
臺灣基隆地方法院刑事判決                            九十年度訴字第三四五號
    公  訴  人  臺灣基隆地方法院檢察署檢察官
    被      告  甲○○
右列被告因違反毒品危害防制條例案件，經檢察官提起公訴（九十年度毒偵字第七七
Ｏ號），本院判決如左：
    主  文
甲○○連續施用第一級毒品，累犯，處有期徒刑拾月。
被訴施用第二級毒品部分無罪。
    事  實
一、甲○○前因犯脫逃罪，經台灣高等法院判處有期徒刑二月，於民國八十八年十二
    月六日易科罰金執行完畢。又因施用第一級毒品海洛因，經送觀察、勒戒結果，
    認無繼續施用毒品之傾向，由台灣桃園地方法院以八十七年度訴字第六一Ｏ號判
    決免刑（起訴書誤繕為不起訴處分）確定。復因施用第一級毒品海洛因，經送觀
    察、勒戒結果，認有繼續施用毒品之傾向，除經台灣桃園地方法院裁定送強制戒
    治外，另經該院於八十九年九月二十日，以八十九年度訴字第一Ｏ二Ｏ號判處有
    期徒刑八月確定，尚未執行。竟仍不知悔改，復基於概括犯意，自九十年四月初
    起至同年九月二十五日止，在桃園縣中壢市○○路○段一三九巷三十二號家中或
    中壢市工作場所，每隔二至三天，以海洛因摻在香煙內吸食之方式，連續施用第
    一級毒品海洛因多次。嗣於九十年四月二十三日，為台灣基隆地方法院檢察署通
    知其到場採尿送驗結果，呈嗎啡陽性反應而查獲。甲○○經檢察官提起公訴後，
    由本院依法傳喚、拘提皆未到庭而於九十年八月十三日發布通緝，經警於九十年
    九月二十七日凌晨一時二十分許，在桃園縣中壢市○○路、東林二街口查獲。
二、案經台灣基隆地方法院檢察署檢察官自動檢舉偵查起訴。
    理  由
壹、有罪部分
  一、右開連續施用第一級毒品海洛因之事實，業據被告甲○○於本院審理時坦承不
      諱，且被告於九十年四月二十三日被查獲當日所採尿液，經送請台灣尖端先進
      生技醫藥股份有限公司檢驗結果，確呈嗎啡陽性反應，有該公司出具之濫用藥
      物尿液檢驗報告一紙附卷可稽，堪信被告前開自白為真實。
  二、被告曾因施用第一級毒品海洛因，經送觀察、勒戒結果，認無繼續施用毒品之
      傾向，由台灣桃園地方法院以八十七年度訴字第六一Ｏ號判決免刑確定。復因
      施用第一級毒品海洛因，經送觀察、勒戒結果，認有繼續施用毒品之傾向，除
      經台灣桃園地方法院裁定送強制戒治外，另經該院於八十九年九月二十日，以
      八十九年度訴字第一Ｏ二Ｏ號判處有期徒刑八月確定，有起訴書、判決書各一
      份及台灣高等法院被告全國前案紀錄表、台灣基隆地方法院檢察署被告刑案資
      料查註紀錄表在卷足憑，被告三犯施用毒品之罪證明確，應予依法論科。
  三、核被告所為，係犯毒品危害防制條例第十條第一項之施用第一級毒品罪。其持
      有第一級毒品海洛因之低度行為，應為施用之高度行為所吸收，不另論罪。被
      告先後多次施用第一級毒品海洛因之犯行，時間緊接，罪名相同，顯係基於概
      括犯意而為，應論以連續犯一罪，並依法加重其刑。被告自九十年四月二十四
      日起至同年九月二十五日止，連續施用海洛因部分，雖未據公訴人提起公訴，
      然該部分與起訴有罪部分既有連續犯之裁判上一罪關係，本院自應一併審理。
      查被告前因犯脫逃罪，經台灣高等法院判處有期徒刑二月，於八十八年十二月
      六日易科罰金執行完畢，有台灣高等法院被告全國前案紀錄表在卷可按。其於
      前案執行完畢後五年以內再犯有期徒刑以上之本罪，為累犯，應就其前開犯罪
      遞予加重其刑。爰審酌被告曾因施用第一級毒品，經送觀察、勒戒結果，認無
      繼續施用毒品傾向，由檢察官處分不起訴後，仍不知悛悔，復再施用第一級毒
      品及其犯罪之動機、目的、手段，非法施用毒品戕害身心健康，對國家社會所
      生之危害，及其犯罪後坦承犯罪表示悔意之態度等一切情狀，量處如主文所示
      之刑，以示懲儆。
貳、無罪部分
  一、公訴意旨另以：被告甲○○於九十年四月二十三日上午十一時五十五分採尿前
      二日內某時，在不詳地點，施用第二級毒品可待因，經採尿送驗結果，呈可待
      因陽性反應，因認被告涉犯毒品危害防制條例第十條第二項施用第二級毒品罪
      嫌等語。
  二、按犯罪事實應依證據認定之，無證據不得推定其犯罪事實；又不能證明被告犯
      罪或其行為不罰者，應諭知無罪之判決，刑事訴訟法第一百五十四條、第三百
      零一條第一項規定甚明。訊據被告堅決否認有施用可待因犯行，辯稱：從未施
      用第二級毒品等語。按可待因及其製劑含量每一ＯＯ毫升（或一ＯＯ公克）五
      ‧Ｏ公克以上者，毒品危害防制條例將之列為第二級毒品管制，非法施用者該
  條例第十條第二項設有處罰規定。而可待因及其製劑含量每一ＯＯ毫升（或一
      ＯＯ公克）一‧Ｏ公克以上，未滿五‧Ｏ公克者，同條例則將之列為第三級毒
      品，且無處罰施用者之規定。查「施用第二級或第三級可待因者，一般在用藥
      後二至三天之內，可自尿液檢出可待因陽性反應。至於受檢人尿液呈可待因陽
      性反應時，係服用何種製劑造成，受個人飲水量及尿液排泄次數、間隔時間等
      情形不同所影響，目前尚無法單純以尿液檢驗之結果加以判別。」有法務部法
      醫研究所九十年九月十九日法醫所九十清字第一七八七號函在卷足憑。本件被
      告既否認有施用第二級毒品可待因之犯罪事實，又無從單純以其尿液檢驗結果
      ，判別其究竟係施用第二級毒品或第三級毒品可待因，而施用第三級毒品可待
      因，不在毒品危害防制條例處罰範圍，自難僅憑其尿液檢驗結果呈可待因陽性
      反應，遽謂其有施用第二級毒品犯行而科以罪刑。此外，又查無其他積極證據
      足以證明被告有公訴人所指之犯行，揆諸上開說明，此部分自應為被告無罪判
      決之諭知。
據上論斷，應依刑事訴訟法第二百九十九條第一項前段、第三百零一條第一項、毒品
危害防制條例第十條第一項、刑法第十一條前段、第五十六條、第四十七條，判決如
主文。
本案經檢察官黃士元到庭執行職務。
中      華      民      國      九十      年    十    月      三十一    日
                                    臺灣基隆地方法院刑事第三庭
                                          法  官    陳  培  仁
右正本證明與原本無異。
對於本件判決如有不服，應於收受送達後十日內，向本院提出上訴書狀，上訴於臺灣
高等法院，並按他造當事人之人數附具繕本。
                                          書記官    明  祖  斌
中      華      民      國      九十      年    十一  月      二        日
附錄論罪法條
毒品危害防制條例第十條第一項：
施用第一級毒品者，處六月以上五年以下有期徒刑。


司法院資訊處製作；財團法人民間司法改革基金會備份。
